最　高　行　政　法　院　裁　定
　　　　　　　　　　　　　　　　　　 96年度裁字第03708號
上　訴　人　甲○○
　　　　　　乙○○
被 上訴 人　財政部臺北市國稅局
代　表　人　凌忠嫄
上列當事人間因綜合所得稅事件，上訴人對於中華民國95年5月
18日臺北高等行政法院94年度訴字第2293號判決，提起上訴，本
院裁定如下：
　　主  文
上訴駁回。
上訴審訴訟費用由上訴人負擔。
　　理  由
一、按對於高等行政法院判決之上訴，非以其違背法令為理由，
    不得為之，行政訴訟法第242條定有明文。依同法第243條第
    1項規定，判決不適用法規或適用不當者，為違背法令；而
    判決有同條第2項所列各款情形之一者，為當然違背法令。
    是當事人對於高等行政法院判決上訴，如依行政訴訟法第24
    3條第1項規定，以高等行政法院判決有不適用法規或適用不
    當為理由時，其上訴狀或理由書應有具體之指摘，並揭示該
    法規之條項或其內容；若係成文法以外之法則，應揭示該法
    則之旨趣；倘為司法院解釋或本院之判例，則應揭示該判解
    之字號或其內容。如以行政訴訟法第243條第2項所列各款情
    形為理由時，其上訴狀或理由書，應揭示合於該條項各款之
    事實。上訴狀或理由書如未依此項方法表明，或其所表明者
    與上開法條規定不合時，即難認為已對高等行政法院判決之
    違背法令有具體之指摘，其上訴自難認為合法。本件上訴人
    對於高等行政法院判決上訴，係以：原判決拒絕適用有利於
    上訴人之解釋函令，違反租稅法律主義及稅捐稽徵法第1條
    之1之規定，原判決有不適用法令之違誤。原審法院無視第
    一紡織公司依行為時之有效函釋及法令，將增資行為與減資
    行為混淆，誤認本件減資有所得之發生，實有適用法規不當
    。復以，原判決排除上訴人有信賴保護原則適用，顯有違法
    等語，為其理由。惟查本件原審判決亦已敘明：按行為時公
    司法第238條第3款規定：公司因處分資產之溢價收入，應累
    積為資本公積，是公司因處分資產之溢價收入轉列資本公積
    並辦理增資，而配發予股東之股票，為股東之新利得，除其
    財富已經實現外，且係獨立於原有公司資本以外新產生之財
    富，為公司創造後分配予股東之利得，符合股東原始投資營
    利動機，自應歸屬為股東營利所得併入綜合所得課徵所得稅
    。故財政部75年12月8日台財稅第7518357號函釋：「營利事
    業出售土地之交易所得，依所得稅法第4條第16款規定，免
    納所得稅，惟該項盈餘分配予股東時，依同法第14條第1項
    第1款規定，屬營利所得，應由股東合併各類所得申報繳納
    綜合所得稅。」84年3月22日台財稅第841611446號函釋：「
    公司辦理清算…以土地交易增益轉列資本公積並辦理增資其
    無償配發股份金額，非屬股東原出資額…此部份所分派之剩
    餘財產，應全數作為股東分派年度之投資收益或營利所得申
    報課徵所得稅。」上訴人之被繼承人陶子厚為第一紡織公司
    之股東，該公司於84年間出售土地，土地增益為289,108,69
    4元，並於85年11月1日召開臨時股東會議辦理減資，金額為
    1億5千萬元，而原審依調查證據所得知，該公司並無因營業
    活動而發生鉅額虧損，或因經濟情勢變遷之情事，而符合形
    式或實質減資之要件，是以，該公司利用資本公積轉增資後
    再辦理減資，於減資時以等同現金收回資本公積轉增資配發
    之股票，且收回之股票不再轉讓，依其實質經濟內涵，顯係
    利用利用資本公積轉增資及減資過程，將前開出售土地盈餘
    分配予各股東，足堪認定。故該公司於85年度辦理減資，以
    現金發還各股東而收回前開資本公積轉增資配發之股票，核
    屬盈餘分配，自應歸課各股東85年度綜合所得稅。另上訴人
    所引用之財政部69年5月8日台財稅第33694號函及81年5月29
    日台財稅第810140011號函釋均經財政部亦以87年9月21日台
    財稅第000000000號闡明前開二函釋與法律規範不合，易引
    發租稅規避，不符公平原則，故核釋免列於所得稅法令彙編
    （87年版），一律不再援引適用等情甚詳。上訴意旨所陳上
    述理由，無非係就原審取捨證據、認定事實之職權行使，指
    摘其為不當，並泛言原審判決拒絕適用對上訴人有利之函釋
    ，違反租稅法律主義，有違信賴保護原則及適用法規不當云
    云，而未具體表明原判決合於不適用法規、適用法規不當、
    或行政訴訟法第243條第2項所列各款之情形，難認對該判決
    之如何違背法令已有具體之指摘。依首揭說明，應認其上訴
    為不合法。
二、據上論結，本件上訴為不合法，依行政訴訟法第249條第1項
    前段、第104條、民事訴訟法第95條、第85條第1項前段、第
    78條，裁定如主文。
中　　華　　民　　國　　96　　年　　12　　月　　13　　日
                    最高行政法院第二庭
                        審判長法官　鄭　淑　貞
                              法官　黃　合　文
                              法官　吳　明　鴻
                              法官　鄭　小　康
                              法官　帥　嘉　寶
以  上  正  本  證  明  與  原  本  無  異
中　　華　　民　　國　　96　　年　　12　　月　　13　　日
　　　　　　　　　　　　　　　書記官　郭　育　玎
